【裁判字號】    97,聲再,7
【裁判日期】    970104
【裁判案由】    聲請再審
【裁判全文】
臺灣高等法院臺中分院刑事裁定           97年度聲再字第7號
再審聲請人
即受判決人  乙○
上列聲請人因違反醫師法案件，對於本院中華民國八十年七月三
十日第二審確定判決（民國七十九年度上訴字第一二七七號）及
最高法院中華民國九十六年十一月八日確定裁定（九十六年度臺
抗字第六一一號），聲請再審，本院裁定如下：
    主  文
再審之聲請駁回。
    理  由
一、聲請人即受判決人乙○聲請意旨略稱：(一)、台灣高等法院臺
    中分院79年度上訴字第1277號刑事確定判決違反刑事訴訟法
    第420條第1項第1款至第6款、但書內容，為「發現遵守不變
    期間及新證據及新事實」，為受判決人乙○之利益，得聲請
    再審。(二)、96年11月27日接奉最高法院刑事裁定96年度台抗
    字第611 號法官受理上述同本案件再審抗告駁回在案，為法
    官未經確定之裁定案件、為歷審法院法官有犯上述違背法令
    ，為此請求原裁定撤銷，並撤銷原確定判決，本案有應受免
    訴、不受理之各款情形之一，請求法官裁定通知本案開庭日
    期，開始再審，改判乙○無罪，並依法請求國家應賠償乙○
    的1年冤獄損失。(三)、檢附本件證據及文件：(1)最高法院 96
    年度台抗字第611 號裁定、(2)臺灣高等法院臺中分院79年度
    上訴字第1277號判決書、(3)臺灣臺中地方法院檢察署檢察官
    79年度偵字第783 號起訴書、(4)臺灣臺中地方法院79年度易
    字第1403號判決書、(5)最高法院80年度台上字第4481號判決
    書、(6)司法院行政訴訟及懲戒廳89年12月12日（89）廳行一
    字第26034 號函、(7)行政院秘書處87年12月29日台87訴移字
    第92644 號移文單、(8)臺灣臺南分監製發之81年12月29日出
    監證明書（受刑人乙○）、(9)警員偽造本案3件警訊筆錄（
    乙○、甲○○、陳涼）、(10)本聲請狀繕本。(四)、乙○當初時
    為不識字，無法閱讀所有筆錄內容理由，乙○有請警員及檢
    察官及第一、二審法官朗讀未被接受，警員強制加刑具，乙
    ○手指疼痛不堪而被強制蓋印、簽名，又被檢察官及第一、
    二審法官提出空白紙恐嚇要簽名蓋印。乙○自始至終否認有
    為甲○○治眼病，甲○○並未提出診斷證明書，即非被傷害
    人，本案證據不足。實則本案是為甲○○數個人綁票乙○為
    恐嚇取財，乙○向警方報案，惟甲○○賄賂本案警員偽造本
    件筆錄，本案有反刑事訴訟法第420條第1項第1款至第6款、
    但書內容，為「發現遵守不變期間及新證據及新事實」，並
    已動搖本案原確定判決，請求法官依職權救濟裁定通知開庭
    日期重新開始審理改判乙○無罪，並依法賠償乙○ 1年的冤
    獄損失。(五)、付本已抄送總統、行政院院長、監察院長，本
    案提起再陳情書、再訴願，為有訴願理由。本案乙○上訴無
    門，聲請撤銷原判決，乙○無罪等語。
二、按「再審係對確定判決認定事實錯誤而設之救濟程序，應以
    實體確定判決為聲請再審之客體，方為適法。而此項得否作
    為聲請再審之客體，又屬首應調查、審認之事項，必也於再
    審聲請人聲請再審之確定判決，係得作為聲請再審之客體，
    受理之法院方得進而為其他程序及實體上審查」、「再審係
    為原確定判決認定事實錯誤而設之救濟程序，駁回再審之裁
    定，乃關於訴訟程序上之事項，與案件之實體上事項無關，
    不得據為聲請再審之對象」（最高法院93年度台抗字第 244
    號、69年度台抗字第277號裁判要旨參照）。
三、本院查：
(一)、聲請人迭稱：不服台灣高等法院臺中分院原確定判決民國79
    年度上訴字第1277號、96年11月27日接奉最高法院刑事裁定
    96 年度台抗字第611號法官受理上述同本案件再審抗告駁回
    在案，為法官未經確定之裁定案件、為歷審法院法官有犯上
    述違背法令，為此請求原裁裁定撤銷，並撤銷原確定判決等
    語（見聲請狀第2、3頁所記載），可知聲請人係以「本院79
    年度上訴字第1277號刑事判決」、「最高法院96年度台抗字
    第611號刑事裁定」為對象聲請再審，應堪認定。茲查：
  1.聲請人乙○因違反醫師法案件，經本院判處罪刑，不服提起
    上訴，經最高法院以其上訴無理由予以駁回確定，有本院79
    年度上訴字第1277號判決及最高法院80年度台上字第4481號
    判決可稽。是以本案實體確定判決，應為最高法院80年度台
    上字第4481號判決，而非本院79年度上訴字第1277號判決。
  2.次關於最高法院96年度台抗字第611 號刑事裁定（即證據(1)
    ）：聲請人前以發現足以證明應受無罪判決之新事實、新證
    據為由，多次向本院聲請再審，而本件前次聲請再審案件，
    經本院以96年度聲再字第147號裁定， 以聲請再審無再審理
    由而駁回其聲請後，聲請人提起抗告，復經最高法院以96年
    度台抗字第611 號裁定駁回其抗告確定。而再審係為原確定
    判決認定事實錯誤而設之救濟程序，駁回再審之裁定，乃關
    於訴訟程序上之事項，與案件之實體上事項無關，自不得作
    為聲請再審之對象。
  3.聲請人聲請再審分別就上開本院79年度上訴字第1277號判決
    及最高法院96年度台抗字第611 號裁定為對象聲請再審，揆
    諸前揭最高法院裁判意旨，因皆非得聲請再審之客體，其聲
    請再審之程序，自屬違背規定，應予駁回。
(二)、關於臺灣高等法院臺中分院79年度上訴字第1277號判決書（
    即證據(2)）、臺灣臺中地方法院檢察署檢察官79年度偵字第
    783號起訴書（即證據(3)）、 臺灣臺中地方法院79年度易字
    第1403號判決書（即證據(4)、、最高法院80年度台上字第44
    81號判決書（即證據(5)）、司法院行政訴訟及懲戒廳89年12
    月12日（89）廳行一字第26034號函（即證據(6)）、 行政院
    秘書處87年12月29日台87訴移字第92644 號移文單（即證據
    (7)）、臺灣臺南分監製發之81年12月29日出監證明書（受刑
    人乙○）（即證據(8)）、 警員偽造本案3件警訊筆錄（乙○
    、甲○○、陳涼）（即證據(9)）、本聲請狀繕本（即證據(10)
    ）：
  1.按「再審係為原確定判決認定事實錯誤而設之救濟程序，是
    聲請再審之對象應為確定之實體判決。而受理再審聲請之法
    院，應先審查再審之聲請是否具備合法條件，若其聲請再審
    之程序違背規定時，即應以其聲請不合法，依刑事訴訟法第
    四百三十三條規定裁定駁回之；必再審之聲請合法，始能進
    而審究其再審有無理由」（最高法院90 年度台抗字第385號
    裁判要旨參照），可知聲請人聲請再審之裁判得否作為聲請
    再審之客體，屬首應調查、審認之事項，必也於再審聲請人
    聲請再審之確定判決，係得作為聲請再審之客體，受理之法
    院方得進而為其他程序及實體上審查。
  2.承(一)之說明，因聲請人向本院聲請再審之本院79年度上訴字
    第1277號判決及最高法院96 年度台抗字第611號裁定，皆非
    得聲請再審之客體，其聲請再審之程序，自屬違背規定，應
    予駁回，是故，本院自無庸審就聲請人所提出之證據(2)至證
    據(10)，審酌其所主張之再審聲請有無理由，併予敘明。
四、據上論斷，應依刑事訴訟法第433條裁定如主文。
中    華    民    國    97    年     1    月    4     日
            刑事第四庭    審判長法  官  洪  耀  宗
                                法  官  陳  欣  安
                                法  官  江  德  千
上列正本證明與原本無異。
如不服本裁定，應於裁定送達後五日內向本院提出抗告狀。
                                書記官  顏  子  良
中    華    民    國    97    年    1     月    4     日


司法院資訊處製作；財團法人民間司法改革基金會備份。
